最高法院刑事判決                              八十七年度台上字第三五三九號
    上訴人  台灣高等法院檢察署檢察官
    被  告  甲○○
右上訴人因被告背信案件，不服台灣高等法院，中華民國八十七年三月十八日第二審
更審判決（八十六年度重上更(三)字第二五九號，起訴案號：台灣台北地方法院檢察署
八十一年度偵字第二二一八一號），提起上訴，本院判決如左：
    主  文
上訴駁回。
    理  由
一背信罪部分：
按刑事訴訟法第三百七十七條規定，上訴於第三審法院，非以判決違背法令為理由，
不得為之。是提起第三審上訴，應以原判決違背法令為理由，係屬法定要件。如果上
訴理由狀並未依據卷內訴訟資料，具體指摘原判決不適用何種法則或如何適用不當，
自應認其上訴為違背法律上之程式，予以駁回。本件檢察官上訴意旨略稱：若被告甲
○○與證人楊榕順本為熟識，則楊榕順之立場已然偏頗，證詞必一面倒向被告，惟原
審竟全然採信證人楊榕順前後不一之供詞，而不予傳訊告訴人所聲請傳訊之證人，或
對有利於告訴人之證詞，僅以該證人與告訴人熟識，故有迴護之疑慮云云，不加採信
，是以原判決顯違論理及經驗法則等語。
惟查本件原判決以公訴意旨略稱：被告甲○○以周大為、楊榕順願將彼等所有，門牌
號碼分別為台北市○○街二十五巷四弄三號四樓及台北縣土城鄉○○街二－二號十樓
之房屋與基地，設定抵押權提供擔保為由，代周大為及楊榕順二人向告訴人林邱秀蓮
各借得新台幣（下同）三百五十萬元及二百二十萬元，並辦妥抵押權設定登記予告訴
人後，竟於民國八十一年四月間，乘告訴人出國而委託其處理上開債權受償及塗銷抵
押權設定登記等事宜之機會，意圖為自己不法之利益，於交付三百六十萬元予為告訴
人保管相關權狀之宋顯爵後，即向宋顯爵取回各該抵押權設定契約書及他項權利證明
書，嗣又向宋顯爵佯稱，僅欲塗銷債務人楊榕順部分之抵押權設定登記而索還差額一
百四十萬元，然則實際係將債務人周大為部分之抵押權設定登記擅自予以塗銷，致生
損害於告訴人，因認被告涉有刑法第三百四十二條第一項之背信罪嫌云云。而經審理
結果，認楊榕順於八十一年六月間，曾交付資貴電腦有限公司（下稱資貴公司）簽發
，面額共計三百四十五萬六千元之支票三張予告訴人，代周大為清償其欠告訴人三百
萬元之債務等情，業經證人楊榕順證述甚明，被告所辯塗銷周大為部分之抵押權設定
登記係告訴人與楊榕順談妥後，將有關證件交付被告並委託被告辦理等語可以採信，
難謂被告有何背信行為，因而維持第一審諭知被告此部分無罪之判決，已明其認定
之理由，從形式上觀察，並無違背法令之情形存在。雖證人楊榕順就資貴公司簽發之
前述支票三張，究係交付予告訴人林邱秀蓮，抑或交予被告，再由被告轉交予告訴人
一節，前後所述不一，惟原判決本於採證自由原則，認應以楊榕順在第一審所證該三
張支票係伊親手交予告訴人為可採，並說明證人宋顯爵係告訴人表弟之妻，宋顯爵所
證有迴護之虞，而不足採信之理由，尚難任意指摘為採證違背經驗法則、論理法則。
至原審究應再傳喚如何之證人，以證明如何之事項，上訴意旨並未具體指明。其上訴
並未依據卷內訴訟資料，為具體之指摘，僅泛稱本件金錢支付，及利息計算，尚有疑
點云云，核與法律規定得為第三審上訴理由之違法情形不相適合，此部分上訴為違背
法律上之程式，應予駁回。又本件雖屬刑事訴訟法第三百七十六條第五款所列案件，
惟本法修正前，原得上訴於第三審法院，且已繫屬於法院，依本法施行法第五條第一
項規定，仍應依修正前之法定程序終結之，附此明。
二詐欺罪部分：
按刑事訴訟法第三百七十六條所列各罪之案件，經第二審判決者，不得上訴於第三審
法院，法有明文。被告涉犯詐欺罪部分，原審維持第一審無罪之判決，核屬刑事訴訟
法第三百七十六條第四款之案件。依上開說明，既經第二審判決，自不得上訴於第三
審法院，檢察官竟復提起上訴，顯為法所不許。
據上論結，應依刑事訴訟法第三百九十五條前段，判決如主文。
中      華      民      國    八十七    年      十      月    二十二    日
                              最高法院刑事第三庭
                                  審判長法官  蔡  詩  文
                                        法官  莊  登  照
                                        法官  洪  明  輝
                                        法官  蔡  清  遊
                                        法官  石  木  欽
      右正本證明與原本無異
                                              書  記  官
中      華      民      國    八十七    年      十      月    二十八    日
